【裁判字號】    99,交聲,2550
【裁判日期】    991029
【裁判案由】    聲明異議
【裁判全文】
臺灣高雄地方法院交通事件裁定        99年度交聲字第2550號
原處分機關  交通部公路總局高雄區監理所旗山監理站
異  議  人  甲○○
上列異議人即受處分人因違反道路交通管理處罰條例案件，對於
交通部公路總局高雄區監理所旗山監理站民國99年8 月23日所為
之旗監違字裁字第裁85-Z8B015278號裁決聲明異議，本院裁定如
下：
    主  文
異議駁回。
    理  由
一、原處分意旨略以：異議人即受處分人甲○○（下稱異議人）
    駕駛車牌號碼3252-DJ 號自用一般小客車（下稱系爭汽車）
    ，於民國99年5 月20日下午4 時51分許，行經國道三號南下
    313.7 公里處時，竟未繫安全帶，為警當場攔查，認異議人
    有違反道路交通管理處罰條例第31條第2 項之違規行為，對
    異議人逕行舉發。原處分機關認異議人確有汽車行駛於高速
    公路上汽車駕駛人或前座乘客未繫安全帶（一人）之違規行
    為，於99年8 月23日依道路交通管理處罰條例第31條第2 項
    規定裁處異議人罰鍰新臺幣（下同）4,500 元。
二、異議意旨略以：當時異議人因遇收費站，遂停車並解開安全
    帶要拿錢包取零錢繳費，繳完費後，警察即加以攔停，然當
    時異議人尚未駕車起動，應無行駛於高速公路上汽車駕駛人
    或前座乘客未繫安全帶之違規，爰聲明異議請求撤銷原處分
    。
三、按行車前應注意，汽車駕駛人及前座乘客均應繫妥安全帶。
    又按「汽車行駛於高速公路，違反前項規定者，處駕駛人新
    臺幣（下同）3000元以上6000元以下罰鍰」，道路交通管理
    處罰條第31條第2 項、道路交通安全規則第89條第1 項第5
    款分別定有明文。次按「汽車行駛於道路上，其汽車駕駛人
    及前座乘客，應依下列規定使用安全帶：一、安全帶及相關
    配件必須齊全，並無毀損、鬆脫或變更之情事。二、每條安
    全帶僅供一人使用。三、安全帶之帶扣應確實緊扣，安全帶
    無扭曲或反轉，鬆緊度保持適宜；腰部安全帶置於腰部以下
    ，肩部安全帶固定位置應依個人調整，避免安全帶纏繞經過
    頸部，且應置手臂上端以上」，汽車駕駛人及前座乘客繫安
    全帶實施及宣導辦法第3 條第1 項亦有明文。
四、經查：
（一）本件異議人固不否認於前揭時、地駕駛前開車輛，經員警
      攔停掣單舉發「汽車駕駛人行駛於高速公路未繫安全帶」
      之違規事實，就此並有舉發違反道路交通管理事件通知單
      在卷足憑，應堪信為真。然矢口否認有未繫安全帶之違規
      情事，並以前述情詞置辯。
（二）證人即舉發本件違規之員警乙○○於本院調查程序時證稱
      ：本件違規為其所舉發，當時其站在白河收費站的收費亭
      後方取締違規，在距離收費站前2 、30公尺就看到前方系
      爭汽車的駕駛人即異議人，以及副駕駛座上的乘客均未繫
      安全帶，等系爭汽車停下繳費後，其更確定異議人及副駕
      駛座上的乘客均未繫安全帶，之後異議人一起步約2 、3
      步的距離，其就攔查，並請異議人到收費站後方的槽化線
      停車。異議人的老婆當時很激動要異議人不要簽收違規通
      知單，但異議人是輕聲細語的拜託其不要開單，且說他們
      剛剛奔完喪很累所以忘記繫安全帶之類的。其開單後就直
      接交給異議人且在通知單上載明「當場交付駕駛人」，並
      告知異議人如何繳納罰鍰及其權利義務等語明確（見本院
      卷第16-18 頁），本院衡酌交通員警為依法執行交通勤務
      之公務員，其所為舉發之執行職務行為，乃依法就特定具
      體事件所為之具有公法上效果之單方行政行為，基於公務
      員公法上行為具有公信力之原則，該行政行為原則上應可
      推定其為正當無誤；且證人乙○○於本院調查程序時亦證
      稱：當天天氣晴朗，視線良好等語（見本院卷第16頁），
      此並為異議人所不爭，益見證人乙○○應無誤判之可能。
      此外，經本院當庭勘驗證人乙○○提出之當日錄音光碟內
      容，結果略以：「一、從錄音開始到結束，不斷有車輛經
      過之車流聲。二、錄音一開始，證人蘇警員先報時間99年
      5 月20日、另外不斷重複3252─DJ車號，之後說明該輛車
      駕駛及副駕駛座之乘客未繫安全帶之違規。三、警員攔停
      違規車輛後，要求駕駛人提出駕照的時候，同時詢問：『
      大哥，為什麼都沒有繫安全帶？』，男性駕駛回答：『剛
      才解開來拿零錢。（臺語）』，警方回問：『你才剛解開
      來拿零錢？（臺語）』，男性駕駛再回稱：『大哥，剛奔
      喪回來很累了。』四、警員隨即要求駕駛拿出行照。之後
      就聽見該名駕駛要求警員可否開便宜一點的罰單，警員回
      答：『我們依照規定舉發，什麼違規行為，我們就開什麼
      單。』但是其後有聽到警員說就只開1 個人的違規就好。
      五、此時，錄音裡面有聽到1 名女性聲音非常激動且大聲
      ，不斷質疑警方有何依據舉發駕駛違規，並揚言要告警員
      。警員不斷要求該名女性鎮定請其回車上坐，並且告知該
      名女性，現場都有在錄音，該名女性仍不斷咆哮。六、該
      名女性聲音逐漸小聲，此時男性駕駛詢問警方是不是可以
      只要開1 個人的罰單就好，警方回答：不要，依法舉發，
      並告知異議人可以不簽違規通知單，也可以去監理站申訴
      。其後該男性駕駛不斷與警員商量可否只開1 人的違規，
      警方均未回答。七、警方將舉發違規單填載好，要讓駕駛
      人簽收，男性駕駛說因為太太的關係，所以無法簽收....
      。八、警方回報違規車輛乘客要求駕駛不要簽收違規通知
      單，駕駛未簽後當場交付違規通知單給駕駛。」（見本院
      卷第18-20 頁），暨本件舉發違反道路交通管理事件通知
      單上確有手寫記載「當場交付駕駛人」等字（見本院卷第
      7 頁），亦均核與證人乙○○上開所述相符。而異議人也
      坦承錄音內容中男性駕駛即為其之聲音，且對上開勘驗結
      果無意見（見本院卷第19-20 頁），是若異議人確無未繫
      安全帶之違規，又何須要求警方開便宜一點之罰單？何況
      在高速公路上更須有安全性之考量，異議人在高速公路上
      ，鬆開安全帶拿取零錢仍係危險之舉，非得因此而阻卻違
      法。
（三）從而，異議人既於進入白河收費站前即已未繫安全帶，且
      證人乙○○目睹異議人有未繫安全帶之違規行為，應均堪
      認定。是異議人所辯，並不足採，亦無法作為免罰之事由
      ，本件事證明確，應依法處罰。
五、綜上所述，本件異議人既有汽車行駛於高速公路上汽車駕駛
    人或前座乘客未繫安全帶之違規行為，原處分機關依同條例
    第31條第2 項、違反道路交通管理事件統一裁罰基準表之規
    定，裁處異議人罰鍰4,500 元，核無違誤。本件異議人之異
    議為無理由，應予駁回。
據上論斷，應依道路交通案件處理辦法第19條，裁定如主文。
中    華    民    國    99    年    10    月    29    日
                  交通法庭法  官  余銘軒
以上正本證明與原本無異。
如不服本裁定，應於收受送達後5 日內向本院提出抗告狀。
中    華    民    國    99    年    11    月    1     日
                          書記官  吳書逸

司法院資訊處製作；財團法人民間司法改革基金會備份。
